【裁判字號】    95,台上,4906
【裁判日期】    950907
【裁判案由】    違反毒品危害防制條例
【裁判全文】
最高法院刑事判決            九十五年度台上字第四九０六號
    上  訴  人  甲○○
                         11.
                        （另案於台灣台中監獄執行中）
上列上訴人因違反毒品危害防制條例案件，不服台灣高等法院台
南分院中華民國九十五年五月四日第二審判決（九十五年度上訴
字第九號，起訴案號：台灣雲林地方法院檢察署九十二年度偵字
第四二九０號），提起上訴，本院判決如下：
    主  文
原判決撤銷，發回台灣高等法院台南分院。
    理  由
本件原判決認定上訴人甲○○綽號二齒，基於販賣第一級毒品營
利意圖，以其所有0000000000號行動電話為聯絡工具
，於民國九十二年七月某日起至九十二年十月二日止，經姚明政
以其所使用（０五）0000000號電話，與上訴人所有上開
行動電話聯絡，連續在雲林縣麥寮鄉「百樂超市、全民醫院」等
處，以每次新台幣（下同）一千元價格，販賣第一級毒品海洛因
予姚明政二次，獲有販賣毒品所得二千元。嗣於九十二年十月十
四日晚上十一時三十分許，在雲林縣麥寮鄉○○路五十二號上訴
人住處前，為警查獲，經搜索前址二樓之二上訴人住處，查獲上
訴人持有第一級毒品海洛因一袋（淨重四九‧八八公克，包裝重
三‧九四公克）及上訴人所有供販賣毒品所用手機一支（000
0000000號，三星T108式）、小湯匙四支、毛刷二支、小
夾子一支、殘渣分裝袋五十個、分裝袋四大包、磅秤一個等情。
因而撤銷第一審諭知上訴人無罪之判決，改判論處上訴人連續販
賣第一級毒品罪刑，固非無見。
惟查：(一)、毒品危害防制條例第十九條所定「供犯罪所用」之物
沒收之，以屬於被告所有，始可沒收。上訴人始終否認有販賣第
一級毒品海洛因之情事，其雖於海岸巡防署雲林機動查緝隊調查
時，被詢以：「你前述這些被查獲的東西（指扣押物品）是否都
是你本人所有？」答稱：「都是我的沒錯」但旋又稱：「（扣案
之）分裝袋是用來分裝每次施用毒品的數量，這樣比較不會走味
，磅秤則是阿凱寄放在我這裡的……」等語（海岸巡防署中部地
區巡防局偵查卷第九頁）；於第一審偵審中復否認扣案之磅秤係
其所有，辯稱：「是阿凱寄放的」、「是藥頭阿凱的」；並稱（
扣案）小湯匙是用來瓢東西用的，毛刷沒有什麼作用，小夾子是
用葡萄糖用的，分裝袋是伊自己外出用的，一次不能零買等語（
台灣雲林地方法院檢察署九十二年度偵字第四二九０號偵查卷第
十三頁、第一審卷第五十頁背面），均否認前開物品係供販賣毒
品所用，參酌上訴人確有施用第一級毒品之情形，上開物品是否
均為上訴人所有，且均係供販賣第一級毒品海洛因所用之物，尚
非無疑。原審未予究明釐清，逕認係上訴人所有供販賣第一級毒
品海洛因所用之物，依毒品危害防制條例第十九條規定宣告沒收
，復未明憑以認定之依據，尚嫌速斷，並有理由不備之可議。
(二)、審理事實之法院，對於案內與待證事實有重要關係，而屬依
法應予調查之證據，如未依法調查或雖已調查而未調查明白，即
與證據未經調查無異，如率行判決，其判決當然為違背法令。又
證據之證明力，固屬於法院判斷之自由，但不得違背經驗法則，
如其判斷仍存有疑竇，則在應予調查之證據調查釐清前，尚難遽
採為被告有利或不利之認定。上訴人於事實審辯稱卷附監聽（０
五）0000000號電話與0000000000號電話，在
九十二年十月二日通話之譯文內容，不確定是伊講的等語（第一
審卷(二)第四十八頁背面）。實情如何，攸關該電話監聽譯文之內
容是否為上訴人與證人姚明政對話之認定，且非不得與該監聽錄
音比對鑑定，原審未予調查釐清，論述明白，遽認該譯文係上訴
人與姚明政電話對話之內容，而採為上訴人不利認定之證據，其
審理亦有未盡。上訴意旨指摘原判決不當，尚非全無理由，應認
有撤銷發回更審之原因。
據上論結，應依刑事訴訟法第三百九十七條、第四百零一條，判
決如主文。
中    華    民    國  九十五  年    九    月    七    日
                      最高法院刑事第九庭
                          審判長法官  賴  忠  星
                                法官  王  居  財
                                法官  林  開  任
                                法官  林  立  華
                                法官  李  伯  道
      本件正本證明與原本無異
                                      書  記  官
中    華    民    國  九十五  年    九    月   十二   日
                                                      Ｑ


司法院資訊處製作；財團法人民間司法改革基金會備份。
